【裁判字號】    97,訴,506
【裁判日期】    970630
【裁判案由】    違反毒品危害防制條例
【裁判全文】
臺灣雲林地方法院刑事判決               97年度訴字第506號
公  訴  人  臺灣雲林地方法院檢察署檢察官
被      告  甲○○
上列被告因違反毒品危害防制條例案件，經檢察官提起公訴（97
年度毒偵字第111號），本院判決如下：
    主  文
本件公訴不受理。
    事  實
一、公訴意旨略以：被告甲○○前因施用毒品案件，經臺灣雲林
    地方法院送強制戒治，嗣因戒治成效良好，獲裁定於民國90
    年4 月4 日停止戒治釋放出所。嗣因另犯施用毒品及偽造貨
    幣案件，於92年1 月30日入監執行，嗣於94年7 月14日縮短
    刑期假釋出監，迄95年5 月23日保護管束期滿未經撤銷，以
    已執行完畢論。詎其仍不知悔悟，於5 年內基於施用第一、
    二級毒品海洛因、安非他命之犯意，於96年11月30日下午某
    時，在其雲林縣林內鄉重興村9 鄰重興179 號住處，以將海
    洛因摻水注入針筒注射身體之方式，施用第一級毒品海洛因
    1 次。另於96年11月30日採尿時點起回溯96小時內之某時，
    在不詳處所，以不詳方式，施用第二級毒品安非他命1 次。
    嗣於96年11月30日晚間11時20分許，在嘉義市西區竹村里3
    鄰竹子腳48號前為警查獲，扣得海洛因2 包（淨重2.06公克
    ）、針筒2 支等物，經其同意採尿送驗，檢驗結果呈毒品嗎
    啡及甲基安非他命陽性反應，始悉上情。因認被告涉犯毒品
    危害防制條例第10條第1 項之施用第一級毒品罪。
二、按起訴之程序違背規定者，應諭知不受理之判決，並得不經
    言詞辯論為之，刑事訴訟法第303 條第1 款、第307 條分別
    定有明文。次按被告為觀察、勒戒或強制戒治執行完畢釋放
    後，5 年後再犯毒品危害防制條例第10條之罪者，應送勒戒
    處所觀察、勒戒；又犯毒品危害防制條例第10條之罪者，檢
    察官應聲請法院裁定，令被告入勒戒處所觀察、勒戒，其期
    間不得逾2 月，毒品危害防制條例第20條第3 項、第1 項分
    別定有明文。查92年7 月09日修正公布，自93年1 月09日起
    施行之毒品危害防制條例第20條、第23條，依施用第一、二
    級毒品者之為「初犯」、「五年內再犯」或「五年後再犯」
    ，異其刑事處遇程序，規定「初犯」者，經觀察、勒戒或強
    制戒治後，應為不起訴處分或不付審理之裁定，亦即以觀察
    、勒戒或強制戒治之保安處分代替刑事訴追；經觀察、勒戒
    或強制戒治執行完畢釋放後「五年內再犯」者，依法追訴或
    裁定交付審理；至於經觀察、勒戒或強制戒治執行完畢釋放
    後「五年後再犯」者，亦適用「初犯」以保安處分代替刑事
    訴追之程序。其立法理由謂因施用第一級或第二級毒品者具
    「病患性犯人」之特質，故對「初犯」者，送觀察、勒戒，
    戒除其身癮，或進一步施以強制戒治，戒除其心癮；經觀察
    、勒戒或強制戒治執行完畢釋放後「五年後再犯」者，因前
    所實施之觀察、勒戒或強制戒治已收五年之遮斷效，足以遮
    斷其施用毒品之毒癮，故仍適用「初犯」以保安處分代替刑
    事訴追之程序。至經觀察、勒戒或強制戒治執行完畢釋放後
    「五年內再犯」者，因其再犯率甚高，原實施之觀察、勒戒
    及強制戒治既已無法收其實效，爰依法追訴或裁定交付審理
    。故施用第一、二級毒品者，除曾經觀察、勒戒或強制戒治
    執行完畢後5 年內再犯之情形外，均仍得適用以保安處分代
    替刑事訴追程序之規定，並不限於初犯施用毒品者。則初犯
    施用毒品罪後，於5 年內第二次再犯，因時值毒品危害防制
    條例修正前，經依修正前舊法追訴處罰同時並施以強制戒治
    ，嗣於該條例修正公布並施行後，始第三次（或第三次以上
    ）再犯，且其行為時距第二次再犯而經觀察、勒戒或強制戒
    治執行完畢釋放時之間隔已滿五年者，依其第二次再犯經保
    安處分執行完畢釋放後5 年內未曾再犯之情形以觀，核與初
    犯經保安處分執行完畢釋放後「五年內再犯」者，其再犯率
    高，原實施之觀察、勒戒及強制戒治已無法收其實效之情形
    則迥不相侔，而與「五年後再犯」者，已收5 年遮斷效之情
    形相同；本於上開對具治療成效之病患性毒品犯，期能藉由
    強制治療之保安處分戒除其身、心癮之立法本旨，自應認與
    5 年後再犯之情形相同，仍適用以保安處分代替刑事訴追之
    規定，最高法院96年度臺非字第256 號判決要旨參照。
三、經查，被告前因施用毒品案件，經臺灣彰化地方法院裁定送
    勒戒處所觀察、勒戒後，認無繼續施用毒品之傾向，業經臺
    灣彰化地方法院檢察署檢察官於87年12月4 日，以87年度偵
    字第10181 、10838 號為不起訴處分確定；繼因施用毒品案
    件，經本院裁定送勒戒處所觀察、勒戒後，認無繼續施用毒
    品之傾向，業經臺灣雲林地方法院檢察署檢察官於88年7 月
    9 日，以88年度偵字第3541號為不起訴處分確定。又因施用
    第一、二級毒品案件，經本院裁定令入戒治處所，施以強制
    戒治1 年，嗣因戒治成效評定為合格，經裁定停止戒治，於
    90年4 月4 日停止戒治，所餘戒治期間，付保護管束，並於
    90年9 月19日保護管束期滿，刑事責任部分，經臺灣雲林地
    方法院檢察署檢察官提起公訴，業經本院於89年10月27日，
    以89年度訴字第298 號判決判處應執行有期徒刑1 年3 月確
    定（保護管束期間自90年9 月02日起至同年9 月16日上午8
    時45分回溯前96小時內止，及90年9 月10日上午9 時20分回
    溯72小時內起至同年9 月16日上午8 時45分回溯72小時內止
    ，又另分別有施用第二級毒品及第一級毒品之行為，經本院
    於91年11月18日，以91年度訴字第52號判決判處應執行有期
    徒刑10月確定），此有臺灣高等法院被告前案紀錄表、在監
    在押全國紀錄表、施用毒品案件紀錄表各1 份在卷可稽。而
    本件檢察官起訴被告施用第一級毒品之時間為96年11月30日
    下午某時，施用第二級毒品之時間為96年11月30日採尿時點
    回溯96小時內某時，距離前次施用毒品經強制戒治執行完畢
    釋放後，已逾5 年，且前案強制戒治執行係毒品危害防制條
    例於92年7 月9 日修正公布施行前，則揆諸前揭規定及判決
    要旨，應依毒品危害防制條例第20條第3 項、第1 項規定，
    由檢察官聲請本院裁定令被告入勒戒處所觀察、勒戒，始為
    適法，檢察官誤向本院提起公訴，其起訴程序違背規定，爰
    不經言詞辯論，逕為諭知不受理之判決。
四、據上論斷，應依刑事訴訟法第303 條第1 款、第307 條，判
    決如主文。
中    華    民    國    97    年    6     月    30    日
            刑事第六庭    審判長法  官  廖國勝
                                法  官  李秋瑩
                                法  官  黃楹榆
以上正本證明與原本無異
如不服本判決，應於判決收受後10日內，向本院提出上訴狀（須
附繕本）。
                                書記官  李雅怡
中    華    民    國    97    年    6     月    30    日


司法院資訊處製作；財團法人民間司法改革基金會備份。
